【裁判字號】    95,訴,504
【裁判日期】    951130
【裁判案由】    偽造文書等
【裁判全文】
臺灣嘉義地方法院刑事判決               95年度訴字第504號
公  訴  人  臺灣嘉義地方法院檢察署檢察官
被      告  丁○○
            辛○○
上列被告等因偽造文書等案件，經檢察官提起公訴（九十五年度
偵字第四八六○號），本院判決如下：
    主  文
丁○○共同連續行使偽造私文書，足以生損害於他人，處有期徒
刑伍月，如易科罰金，以銀元佰元即新台幣玖佰元折算壹日。
行動電話服務申請書上偽造如附表所示之被害人之署押（每件門
號各枚署押）、手機提領單上偽造如附表所示之被害人署押（
每件門號各貳枚署押）及行動電話業務服務契約書上偽造如附表
所示之被害人署押（每件門號各壹枚署押），均沒收。
辛○○共同連續行使偽造私文書，足以生損害於他人，處有期徒
刑壹年，行動電話服務申請書上偽造如附表所示之被害人之署押
（每件門號各枚署押）、手機提領單上偽造如附表所示之被害
人署押（每件門號各貳枚署押）及行動電話業務服務契約書上偽
造如附表所示之被害人署押（每件門號各壹枚署押），均沒收。
    事  實
一、緣銘城電訊事業有限公司（以下簡稱銘城電訊公司）業務之
    一，係代客戶向國內各電信公司申請行動電話使用，而乙○○係向銘城電訊公司承攬前開行動電話申請業務，辛○○係
    乙○○所僱用之業務員。辛○○與丁○○均意圖為自己不法
    之所有，基於詐欺、偽造文書及行使偽造文書之共同概括犯
    意聯絡，自民國九十五年一月二十五日起，至同年二月十六
    日止，利用代辦申裝電話業務之便，先由辛○○蒐集他人之
    身分證件影本後，與丁○○約定在嘉義市○○路之麥當勞及
    嘉義市○○○路建華銀行等地點，由辛○○攜帶行動電話服
    務申請書、手機提領單及行動電話業務服務契約書，交由丁○○在上開申請書、提領單上及行動電話服務契約書上，偽
    簽如附表所示之劉明專、壬○○、湯曜愷、甲○○、楊慶輝
    、己○○、庚○○、丙○○、戊○○、廖國勝及李玉雪等人
    之姓名，迨丁○○當場填寫完畢後，辛○○並以每件新台幣
    二百五十元之代價給付予丁○○，辛○○並將前開已填寫完
    畢之申請書、手機提領單及行動電話業務服務契約書，連同
    申請人之身分證等證件資料影本，交由不知情之乙○○之公
    司員工，分別持向和信電信股份有限公司（以下簡稱和信電
    信公司）、遠傳電信股份有限公司（遠傳電信公司）及東信
    電信股份有限公司（以下簡稱東信電信公司）申裝行動電話
    ，共計申請如附表所示之二十七件門號，足以生損害於和信
    、遠傳及東信等電信公司及劉明專、壬○○、湯曜愷、甲○○、楊慶輝、己○○、庚○○、丙○○、戊○○、廖國勝及
    李玉雪等人之權益。迨申領成功後，辛○○即向承包商乙○○詐領每件約四千三百元之工作獎金牟利。嗣經乙○○收到
    辛○○所承辦之繳款通知書及遠傳電信公司發現銘城電訊公
    司所承辦之案件異常而取消代理權時，始發覺受騙。
二、案經乙○○、壬○○、丙○○、庚○○、戊○○、己○○及
    甲○○訴由嘉義市警察局第一分局報請臺灣嘉義地方法院檢
    察署檢察官偵查起訴。
    理  由
一、被告辛○○及丁○○對於被告以外之人在警詢時之陳述，表
    示對於其證據能力不爭執，且本院認為前開筆錄作成時之情
    況，合法且無不當，故被告以外之人在警詢之陳述，自得為
    證據，先予敘明。
二、被告丁○○部分：
    訊據被告丁○○對於上揭犯行，於警詢及本院審理時直承不
    諱（見警卷第五頁至第六頁、本院卷第四一頁、第六三頁至
    第六六頁），核與告訴人乙○○、壬○○、丙○○、庚○○
    、戊○○、己○○、甲○○之指訴及證人陳原豪、陳鴻德之
    證述情節大致相符，此外，復有已開通門號明細、代理申請
    電話開通門號名冊、申辦客戶需繳費名單、遠傳電信繳款單
    、承辦客戶名冊、行動電話服務申請書、行動電話業務服務
    契約書、申辦行動電話門號、手機提領單等在卷可按，足認
    被告之自白與上揭事實相符，本件事證明確，被告丁○○之
    犯行，應堪予認定。
三、被告辛○○部分：
    被告辛○○對於提供附表所示之被害人資料及以各該被害人
    名義申請行動電話使用一事固不否認，然辯稱伊不知道丁○○沒有經過客戶同意，伊是不知情的情況下才送件等語。惟
    查：
  (一)被告辛○○前揭犯行，業據告訴人乙○○、壬○○、丙○○
    、庚○○、戊○○、己○○、甲○○及證人陳原豪、陳鴻德
    指訴及證述在卷，且有已開通門號明細、代理申請電話開通
    門號名冊、申辦客戶需繳費名單、遠傳電信繳款單、承辦客
    戶名冊、行動電話服務申請書、行動電話業務服務契約書、
    申辦行動電話門號、手機提領單等在卷可按。
  (二)據證人丁○○於本院審理時具結證稱：附表上所示之被害人
    除了劉明專外，其餘之人伊均不認識，行動電話服務申請書
    是被告辛○○於九十五年一月至二月間在嘉義市○○路麥當
    勞及建華銀行拿給伊簽的，每簽完一份，辛○○就給伊二百
    五十元現金，前後共領了二千多元，伊只是單純在申請書上
    簽名，辛○○拿給伊簽名時，其他部分還是空白的等語（見
    本院卷第四三頁至第四八頁），由上述證人證詞可知，被告
    辛○○提供申請行動電話之被害人資料予證人丁○○，並由
    證人當場偽造被害人之簽名後，交還予被告辛○○，其等顯
    然明知，尚未徵詢附表所示被害人之同意，即偽簽該等被害
    人之署押。
  (三)另據證人乙○○於本院審理時證稱：伊是承攬銘城電訊公司
    業務的，被告辛○○是伊的業務員，附表上之被害人資料並
    非伊公司人員拿給辛○○，辛○○把申請書拿給伊公司申請
    行動電話時，所有資料就必須檢具齊全，資料包括身分證正
    、反面影本及任何一種之第二證件，因伊以前有代辦信用卡
    之申請，辛○○曾在他那裏兼職代辦信用卡，申請信用卡之
    證件資料會留在發卡銀行，不會留存在伊公司等語（見本院
    卷第五二頁至第五六頁）。由上述可知，被告辛○○為證人
    乙○○之公司代辦客戶申請行動電話之業務員，辛○○於招
    攬申請行動電話業務後，即將申請書連同申請人之身分證正
    、反面影本及第二證件等相關資料交予公司人員辦理申請。
  (四)被告辛○○於警訊中供稱：被害人劉明專等十一人之資料係
    由被告丁○○提供的（見警卷第三頁），惟在本院準備程序
    時供稱被害人之資料均由其提供予丁○○（見本院卷第二九
    頁）等語，對於被害人之資料究由何人提出，本是相當明確
    之事，被告於案發之初為避免入罪，即以被害人資料均由丁○○提供為由，然本院開庭時，被告與丁○○因同時在庭，
    為避免當庭與丁○○所述不符，被告即翻異前供，坦承被害
    人之資料均係由其所提供，況本件告訴人即附表所示之被害
    人丙○○、庚○○、戊○○等人於警詢時指稱其等僅認識被
    告辛○○，因其等曾委託被告辛○○代辦信用卡等情（見警
    卷第十二頁、第十四頁、第十六頁），足見前開告訴人等人
    之證件資料實為其等委託被告辛○○代辦信用卡時被告辛○○擅自影印留下，並伺機予以使用。
  (五)綜上所述，被告辛○○所辯顯係事後推諉卸責，是本院尚難
    採信其上開辯詞。本件被告辛○○犯行明確，堪予認定，應
    依法論科。
三、按刑法於九十四年一月七日修正、九十四年二月二日公布，
    並於九十五年七月一日施行，而行為後法律有變更者，適用
    行為時之法律。但行為後之法律有利於行為人者，適用最有
    利於行為人之法律，刑法第二條第一項定有明文。
  (一)刑法第三百三十九條第一項之法定刑，已因新增刑法施行法
    第一條之一規定，中華民國九十四年一月七日刑法修正施行
    後，刑法分則編所定罰金之貨幣單位為新臺幣；九十四年一
    月七日刑法修正時，刑法分則編未修正之條文定有罰金者，
    自九十四年一月七日刑法修正後，就其所定數額提高為三十
    倍，但七十二年六月二十六日至九十四年一月七日新增或修
    正之條文，就其所定數額提高為三倍。又刑法第三十三條關
    於罰金數額之規定，由銀元一元以上，修正為新台幣一千元
    以上。修正後有關法定刑罰金數額之規定，並無利於修正前
    之規定。
  (二)被告行為後刑法第二十八條之共犯規定固有修正，然僅限於
    條文用語「實行」變更為「實施」，舊法並無有利於被告之
    處。
  (三)刑法第五十五條及第五十六條之牽連犯、連續犯之規定，業
    經刪除，被告所犯數罪應依修正後之數罪併罰之規定分論併
    罰，此刪除雖非犯罪構成要件之變更，但顯已影響行為人刑
    罰之法律效果，自屬法律有變更，仍應比較新舊法之規定。
    是比較結果，修正後之規定並非較有利於被告。（最高法院
    九十五年第八次刑事庭會議決議參照）。
  (四)綜上各修正內容，比較刑法修正前後規定結果，修正後之刑
    法規定未較修正前規定有利於被告，乃依修正前規定論處。
四、核被告二人偽造如附表所示之被害人簽名之行動電話服務申
    請書、手機提領單及行動電話業務服務契約書，並交由不知
    情之乙○○公司員工持以行使向和信、遠傳及東信等電信公
    司申請行動電話，足以生損害於附表所示之被害人、和信、
    遠傳及東信等電信公司，此部分均係犯刑法第二百十六條、
    第二百十條之行使偽造私文書罪。被告等另持偽造之行動電
    話服務申請書、手機提領單及行動電話業務服務契約書申請
    行動電話成功後，以向乙○○領取報酬之詐騙行為，使乙○○誤信而給付報酬部分，均係犯刑法第三百三十九條第一項
    之詐欺取財罪。其等偽造署押之各行為，均為偽造私文書之
    階段行為，不另論罪，又偽造私文書罪後，復持以行使，其
    偽造私文書之低度行為則為行使之高度行為所吸收，不另論
    罪。被告等利用不知情之第三人行使偽造私文書，為間接正
    犯。又其等就上開犯行有犯意聯絡及行為分擔，應以共同正
    犯論。被告等多次行使偽造私文書及詐欺取財，時間緊接，
    方法相同，均各觸犯構成要件相同之罪名，顯皆係基於概括
    犯意反覆為之，均為連續犯，依修正前刑法第五十六條之規
    定，各論以一罪，並加重其刑。被告二人所犯上開二罪間，
    有方法目的之牽連犯關係，應依修正前刑法第五十五條之規
    定從一重之行使偽造私文書罪處斷。爰審酌被告二人未經附
    表所示之被害人同意，即擅自偽造其署押以達詐財之犯罪目
    的，手段惡劣、動機可議，及被告丁○○犯後坦承犯行，被
    告辛○○則自始至終否認犯行等一切情狀，各量處如主文所
    示之刑，以示懲儆。至於偽造如主文所示之署押，均應依刑
    法第二百十九條之規定，宣告沒收。
據上論斷，應依刑事訴訟法第二百九十九條第一項前段、刑法第
二條第一項前段、修正前刑法第二十八條、第四十一條第一項前
段、第五十五條、第五十六條、第二百十六條、第二百十條、第
三百三十九條第一項、第二百十九條，判決如主文。
本案經檢察官鄭葆琳到庭執行職務
中    華    民    國    95    年    11    月    30    日
                  刑事第三庭  審判長法  官  陳仁智
                                    法  官  黃義成
                                    法  官  鄭雅文
以上正本證明與原本無異。
如不服本判決，應於判決送達後10日內，向本院提出上訴狀。
                                    書記官  楊福源
中    華    民    國    95    年    11    月    30    日
附錄本案論罪科刑法條全文
中華民國刑法第216條
（行使偽造變造或登載不實之文書罪）
行使第 210 條至第 215 條之文書者，依偽造、變造文書或登載
不實事項或使登載不實事項之規定處斷。
中華民國刑法第210條
（偽造變造私文書罪）
偽造、變造私文書，足以生損害於公眾或他人者，處 5 年以下有
期徒刑。
中華民國刑法第339條
（普通詐欺罪）
意圖為自己或第三人不法之所有，以詐術使人將本人或第三人之
物交付者，處 5 年以下有期徒刑、拘役或科或併科 1 千元以下
罰金。
以前項方法得財產上不法之利益或使第三人得之者，亦同。
前二項之未遂犯罰之。
附表：
┌─────┬───────┬──────┬─────┐
│被害人姓名│申辦之電話號碼│所屬電信公司│ 備  註   │
├─────┼───────┼──────┼─────┤
│劉明專    │0000-000000   │遠傳電信    │          │
│          │0000-000000   │            │          │
│          ├───────┼──────┤          │
│          │0000-000000   │和信電信    │          │
│          │0000-000000   │            │          │
├─────┼───────┼──────┼─────┤
│壬○○    │0000-000000   │和信電信    │          │
│          │0000-000000   │            │          │
├─────┼───────┼──────┼─────┤
│湯曜愷    │0000-000000   │遠傳電信    │          │
│          │0000-000000   │            │          │
├─────┼───────┼──────┼─────┤
│甲○○    │0000-000000   │遠傳電信    │          │
│          ├───────┼──────┤          │
│          │0000-000000   │和信電信    │          │
│          │0000-000000   │            │          │
├─────┼───────┼──────┼─────┤
│楊慶輝    │0000-000000   │和信電信    │          │
│          │0000-000000   │            │          │
├─────┼───────┼──────┼─────┤
│己○○    │0000-000000   │遠傳電信    │          │
│          ├───────┼──────┤          │
│          │0000-000000   │            │          │
│          │0000-000000   │和信電信    │          │
│          │0000-000000   │            │          │
│          ├───────┼──────┤          │
│          │0000-000000   │東信電信    │          │
├─────┼───────┼──────┼─────┤
│庚○○    │0000-000000   │遠傳電信    │          │
│          ├───────┼──────┤          │
│          │0000-000000   │和信電信    │          │
│          ├───────┼──────┤          │
│          │0000-000000   │東信電信    │          │
├─────┼───────┼──────┼─────┤
│丙○○    │0000-000000   │遠傳電信    │          │
├─────┼───────┼──────┼─────┤
│戊○○    │0000-000000   │東信電信    │          │
├─────┼───────┼──────┼─────┤
│廖國勝    │0000-000000   │遠傳電信    │          │
│          ├───────┼──────┤          │
│          │0000-000000   │和信電信    │          │
├─────┼───────┼──────┼─────┤
│李玉雪    │0000-000000   │遠傳電信    │          │
│          │0000-000000   │            │          │
└─────┴───────┴──────┴─────┘


司法院資訊處製作；財團法人民間司法改革基金會備份。
